【裁判字號】    89,自,236
【裁判日期】    890522
【裁判案由】    詐欺等
【裁判全文】
臺灣臺南地方法院刑事裁定                          八十九年度自字第二三六號
    自  訴  人  丙○○
    被      告  甲○○
右列被告因詐欺等案件，經自訴人提起自訴，本院裁定如左：
    主  文
自訴駁回。
    理  由
一、自訴意旨略稱：自訴人丙○○於民國（下同）八十八年七月間承包被告甲○○所
    開設午夜城美容膚店裝潢工程，於工作完成後被告竟不給付工程款，又邀自訴人
    參加該店股東，自訴人後因故退股，被告簽發二張本票（面額各為六萬元）以代
    退股金，後本票到期被告拒不付款，因認被告涉有詐欺取財罪嫌、背信罪嫌云云
    。
二、按法院或受命法官於乙○○○第一次審判期日前訊問及調查結果，如認為案件有
    刑事訴訟法第二百五十二條至第二百五十四條之情形者，得以裁定駁回其自訴，
    同法第三百二十六條第三項定有明文。又按刑法第三百三十九條第一項詐欺罪之
    成立，以意圖為自己或第三人不法之所有，以詐術使人陷於錯誤，而將本人或第
    三人之物交付為要件，所謂以詐術使人交付，必須被詐欺人因其詐術而陷於錯誤
    ，若其所用方法，不能認為詐術，亦不致使人陷於錯誤，即不構成該罪，有最高
    法院四十六年台上字第二六Ｏ號判例可稽。再按該條項之詐欺罪，必須行為人自
    始意圖不法所有，以客觀上足以使人陷於錯誤之手段，欺矇被害人使為財物之交
    付，始足當之。又債務人於債之關係成立後，其有未依約定本旨履行者，在社會
    一般交易經驗上常見之原因非一，舉凡因不可歸責於己之事由而不能給付，或因
    合法主張抗辯而拒絕給付，甚至在負債之後始行惡意遲延給付，皆有可能，非可
    盡予推定為自始無意給付之詐欺犯罪一端；而刑事被告依法不負自證無罪之義務
    ，若無積極證據足證被告在債之關係發生時，自始即有不法所有之意圖，縱使被
    告就所負債務不為履行，仍為民事上問題，尚不得違反刑事訴訟法第一百五十四
    條之規定，僅憑單純債務不履行之狀態而推定被告於負債之初即有詐欺之故意。
    另外，刑法第三百四十二條之背信罪，必須為他人處理事務，意圖為自己或第三
    人不法之利益，或損害本人之利益，而為違背其任務之行為，致生損害於本人之
    財產或其他利益者，始足當之。
三、經查：本件被告堅決否認有詐欺及背信之犯行，辯稱自訴人並未入股，伊所簽發
    之本票係為支付工程款，工程款總計四十餘萬元，伊已給付三十餘萬元，剩餘十
    二萬元伊開本票，後來已將現金交付自訴人委託之黃先生，並未欠自訴人錢等語
    。查自訴人於本院訊問時先稱：「總金額是四十幾萬元，一半是付現金，一半是
    開支票。我共拿到三十幾萬元，他是在八十八年七月底開支票的，是開四十幾萬
    元，共兌現的有三十幾萬元。不足的部分才再開本票，是八十八年九月間才開的
    ；那二張本票十二萬元是工程款，因為他沒有錢給我，所以才充抵我入股的股金
    ，後來他有賺錢卻說沒有賺錢，所以我才要退股，我退股後他應將股金退給我」
    ，後又稱：「那二張本票確實是支付工程款的，入股的事情後來就沒有再說了，
    他沒有付款就是背信」（見本院八十九年五月九日訊問筆錄），是自訴人既已自
    承並無加入合夥，則被告簽發本票作為工程款之給付，並無為自訴人處理事務之
    意，即使本票屆期未兌現，亦與刑法上之背信罪無涉。又自訴人既自承被告已給
    付三十餘萬元之工程款，又未舉出被告於締約之初有何施用詐術及不法所有之意
    圖，縱使被告事後未依約付款，亦不能僅憑此遽認被告有詐欺之犯行，是本件應
    屬民事糾葛，被告詐欺及背信之罪嫌不足，依照首揭說明，本件自訴應予駁回。
據上論斷，應依刑事訴訟法第三百二十六條第三項、第二百五十二條第十款，裁定如
主文。
中      華      民      國      八十九      年    五    月    二十二    日
                              臺灣臺南地方法院刑事第三庭
                                  法  官  高如宜
右正本證明與原本無異。
如不服本判決，應於判決送達後十日內向本院提出上訴狀( 應附繕本 )。
                                  書記官  劉岳文
中      華      民      國      八十九      年    五    月    二十二    日


司法院資訊處製作；財團法人民間司法改革基金會備份。
